【裁判字號】    99,易,2380
【裁判日期】    990126
【裁判案由】    妨害自由等
【裁判全文】
臺灣高雄地方法院刑事判決              99年度易字第2380號
公  訴  人  臺灣高雄地方法院檢察署檢察官
被      告  曾建興
            周榮坤
            林啟龍
上列被告因妨害自由等案件，經檢察官提起公訴（99年度偵字第
10646號），本院判決如下：
    主  文
曾建興犯強制罪，處拘役伍拾日，如易科罰金，以新臺幣壹仟元
折算壹日。又犯損壞他人之物品罪，處拘役貳拾日，如易科罰金
，以新臺幣壹仟元折算壹日。應執行拘役陸拾日，如易科罰金，
以新臺幣壹仟元折算壹日。
周榮坤犯強制罪，處拘役伍拾日，如易科罰金，以新臺幣壹仟元
折算壹日。
林啟龍犯損壞他人之物品罪，累犯，處拘役貳拾伍日，如易科罰
金，以新臺幣壹仟元折算壹日。
    事  實
一、林啟龍曾於民國95年間，因違反電信法案件，經本院於95年
    11月30日以95年度簡字第6594號判處有期徒刑3 月確定，於
    96年2月14日易科罰金執行完畢。
二、緣曾建興、周榮坤與郭大瑋間有工程款債務糾紛，彼此本約
    定於98年3 月20日在高雄市三民區調解委員會協商，然因當
    日郭大瑋並未親自出席，引起曾建興、周榮坤等債權人不滿
    ，渠等遂決定前往郭大瑋公司處理論，於同日上午11時10分
    許，曾建興駕駛車牌號碼7T－3570號自用小客車搭載曾能通
    ；周榮坤另駕駛不詳車號之自用小貨車，夥同其他債權人郭
    芳吉、陳契合各自駕駛車輛欲前往找尋郭大瑋，在高雄市○
    ○區○○路191 號郭大瑋公司前，渠等見郭大瑋駕駛車牌號
    碼ZY－2669號自用小客車準備離去，曾建興、周榮坤2 人各
    自出於妨害自由之犯意，由周榮坤以其自用小貨車阻擋在郭
    大瑋上開自用小客車前方，曾建興另以其所有之車牌號碼7T
    －3570號自用小客車阻擋在後，以此方式妨害郭大瑋駕車離
    去之自由。嗣曾建興、郭大瑋皆下車理論，然因郭大瑋見債
    權人人數眾多，復回到其自己之車內躲避。曾建興見郭大瑋
    逃避不談，心生不滿遂出於毀損之故意，跳上郭大瑋駕駛之
    前揭自用小客車之引擎蓋上，以腳踹或以木棍及石頭敲擊之
    方式，搗毀該車之擋風玻璃及左後視鏡，並致該車引擎蓋凹
    陷，令各該部分損害不堪使用；而林啟龍則因郭大瑋試圖倒
    車離去時，差點被壓到腳，且郭大瑋駕車不慎撞倒其所有停
    放一旁之機車，林啟龍乃出於毀損之故意，在地上撿起1 塊
    石頭，丟擲郭大瑋所有之前揭自用小客車擋風玻璃，致令玻
    璃龜裂毀損不堪使用。俟經警據報，前往處理，紛爭方暫告
    停止，警員遂請曾建興、郭大瑋至高雄市政府警察局三民第
    二分局民族路派出所製作筆錄，始知上情。
三、案經郭大瑋訴由高雄市政府警察局三民第二分局移送臺灣高
    雄地方法院檢察署檢察官偵查起訴。
    理  由
壹、證據能力部分：
一、證人郭大瑋於警詢中所為之供述，係屬被告以外之人於審判
    外之陳述，為傳聞證據，且證人郭大瑋業於本院審理中到庭
    作證，其證述內容與先前於警詢中之供述並無重大歧異，亦
    無傳聞法則例外之適用，應認上開證人於警詢中之供述，無
    證據能力。
二、又被告以外之人於偵查中向檢察官所為陳述，除顯有不可信
    之情況者外，得為證據，刑事訴訟法第159 條之1 第2 項定
    有明文。本件證人郭大瑋於檢察官偵查中所為業經具結之陳
    述，被告曾建興、周榮坤未曾提及檢察官在偵查時有不法取
    供之情形，亦未釋明上開證人郭大瑋之供述有顯不可信之情
    況，依前揭說明，上開證人郭大瑋於偵查中之證言，自具有
    證據能力。
三、按被告以外之人於審判外之陳述，雖不符刑事訴訟法第159
    條之1 至第159 條之4 之規定，而經當事人於審判程序同意
    作為證據，法院審酌該言詞陳述或書面陳述作成時之情況，
    認為適當者，亦得為證據，刑事訴訟法第159 條之5 第1 項
    定有明文。本件檢察官、被告於本院審判程序時，就本判決
    所引用之審判外言詞或書面陳述，除證人郭大瑋於警詢及偵
    訊之供述外，均明示同意有證據能力，本院審酌該具有傳聞
    證據性質之證據，其取得過程並無瑕疵，與待證事實具有關
    聯性，證明力非明顯過低，以之作為證據係屬適當，認俱得
    為證據。
貳、認定犯罪事實所憑之證據及理由：
一、被告曾建興、林啟龍涉犯毀損罪部分：
    訊據被告曾建興、林啟龍坦承於前揭時、地，毀損郭大瑋駕
    駛之車牌號碼ZY－2669號自用小客車之事實（本院審易卷第
    25頁），核與郭大瑋及現場處理之警員楊宏明於偵訊時之結
    證情節相符（見偵卷第17頁至第18頁、第34頁），並有車牌
    號碼ZY－2669號自用小客車之車損照片10張（見警卷第33頁
    至第37頁）、翊亨汽車保修中心估價單1 份及免用統一發票
    收據2 張在卷可憑，足認被告曾建興、林啟龍2 人上揭任意
    性之自白與事實相符。故此部分事證明確，被告曾建興、林
    啟龍之毀損犯行均堪以認定，應依法論科。
二、被告周榮坤、曾建興涉犯妨害自由罪部分：
    訊據被告周榮坤、曾建興固不諱言於前揭時、地，分別將駕
    駛之自用小客車停放於郭大瑋駕駛車輛前面、後面之事實；
    惟皆否認有何妨害自由之犯行，被告周榮坤辯稱：郭大瑋是
    伊的債務人，有欠伊建築工程款；當天是郭大瑋約要去三民
    區調解委員會解決債務問題，結果郭大瑋本人沒來，並指派
    仲介公司的人來代表，因調解委員會的人說前來代表的人沒
    有辦法作主，無法調解，因為仲介公司的人說郭大瑋有在公
    司，並說要伊等一起去，所以伊就夥同一些債權人一起去郭
    大瑋公司找他，要解決工程款債務問題；伊開車到達郭大瑋
    公司後，就準備要停車，剛好有1 部自用小客車要倒車離去
    ，結果對方車輛是逆向，並與伊的自小貨車的車頭相互面對
    面，因為市場附近人車很多，雙方互不相讓，伊就下車找該
    駕駛人叫他讓車，往旁邊開去，剛好曾建興也開車過來，就
    停等在該車的後面，當伊下車準備靠近過去時，才發現與伊
    車頭面對面駕駛人就是郭大瑋，所以伊不是刻意去阻擋郭大
    瑋的車等語。被告曾建興則辯稱：伊之所以把車子停在那邊
    ，是因為當天菜市場沒有地方停車，如果車停遠一點就要停
    在建興路那邊，剛好郭大瑋的公司前面可以停車，伊是看到
    有車子停在那邊，伊就跟著停，伊不知道那是郭大瑋的車子
    等語。經查：
(一)、被告周榮坤、曾建興於98年3 月20日上午11時10分許，在高
    雄市○○區○○路191 號前，分別駕駛自用小貨車及自用小
    客車，停放在郭大瑋駕駛車牌號碼ZY－2669號自用小客車前
    方及後方之事實，除據被告周榮坤、曾建興前揭供述外，核
    與郭大瑋於偵訊及本院審理時之結證情節相符（見偵卷第17
    頁至第18頁、本院易字卷第22頁至第25頁），並有道路交通
    事故現場圖、郭大瑋、周榮坤所繪製之車輛停放相對位置圖
    在卷可憑，此部分之事實，堪予認定。
(二)、被告周榮坤、曾建興以前詞置辯，故本案有疑義，應與審究
    者，厥為：被告周榮坤、曾建興有無各自出於妨害自由之犯
    意，分別將車輛停放於郭大瑋之前方及後方，以此妨害郭大
    瑋駕車離去之自由？本院說明得心證之理由如下：
 1、郭大瑋於偵查中，具結證稱：周榮坤開1 台發財車擋在伊前
    面，讓伊不能離開，之後曾建興開賓士車擋住伊後面，另外
    1 台車也擋在後面，伊不知道是誰開的；曾能通、曾建興2
    人把伊拉下車，有十幾個人打伊，其中有1 個很胖的人，之
    後逃走了；周榮坤提供球棒及鐵管給曾建興及其他人，伊當
    時人還坐在車內，他們用球棒及鐵管打伊的車子等語（見偵
    卷第17頁）；另郭大瑋於本院審理時，亦結證稱：伊的車子
    後面停放曾建興的賓士車，曾建興的車頭朝著伊的車尾；周
    榮坤是反方向，車頭朝著伊的車頭，伊確定前面那小貨車是
    周榮坤的，因為周榮坤有跟伊說「你再跑，要跑去哪裡」，
    他們的車子離伊的車很近，伊沒有辦法從旁邊繞出去等情（
    見本院易字卷第22頁至第25頁）。佐以郭大瑋之前揭車牌號
    碼ZY－2669號自用小客車之車損照片，堪認郭大瑋之車輛確
    遭毀損，與一般道路發生塞車之情形迥異，故郭大瑋所言，
    尚非無稽。
 2、再參諸卷附之道路交通事故現場圖及周榮坤所繪製之車輛停
    放相對位置圖（見警卷第26頁、本院易字卷第46頁）可知，
    被告曾建興駕駛之車牌號碼7T－3570號自用小客車停放在郭
    大瑋所駕駛之車牌號碼ZY－2669號自用小客車後方約1.7 公
    尺處，兩車皆未熄火，且逆向停駛於高雄市○○區○○路19
    1 號前之快車道上；而被告周榮坤駕駛之自用小貨車停駛於
    郭大瑋駕駛車輛正前方之事實。衡情，縱使郭大瑋駕車逆向
    行駛於快車道上，常人為避免會車困難，亦不會如被告周榮
    坤所為，將車停駛於郭大瑋駕駛車輛之正前方；何況，被告
    曾建興係駕車逆向停駛於郭大瑋駕駛車輛之正後方，亦與常
    理有違。是以由此車輛停放之相對位置，益證被告周榮坤及
    被告曾建興係以前、後夾擊之方式，阻擋郭大瑋駕車離去。
 3、另參酌被告曾建興於98年3 月20日上午11時50分事發不久，
    在高雄市政府警察局三民第二分局民族派出所製作之筆錄時
    ，稱：伊因與自小客車ZY－2669號駕駛人郭大瑋有債務關係
    ，所以伊將車子停放在建德路191 號前之快車道，停在ZY－
    2669號車子後方，然後他車倒車，伊的朋友1 部車號283 －
    EET 號重型機車停在伊車與車號ZY－2669號車子中間，車頭
    朝東，而伊車與車號ZY－2669號車頭均朝南，他車車號ZY－
    2669號倒車先撞倒車號283 －EET 號之重型機車右側車身，
    致重機之左側車身與伊車之前車頭擦撞致肇事等語，有高雄
    市政府警察局交通大隊交通事故談話紀錄表1 份在卷可憑（
    見警卷第32頁）；互核被告周榮坤前揭辯解，顯見被告曾建
    興、周榮坤當日係因郭大瑋未至三民區調解委員會進行調解
    ，欲至高雄市○○區○○路191 號郭大瑋之公司找郭大瑋；
    又參以現場處理之警員楊宏明於偵查中，具結證稱：伊於98
    年3 月20日，有至建德路處理刑事糾紛，郭大瑋、周榮坤、
    曾能通都有在現場，伊到現場時，發現好幾個人對著車內的
    郭先生說，這個人是騙子，叫他下車，叫他還錢，因為現場
    有很多人圍著郭大瑋的車在叫囂，伊等先把現場的人隔開，
    並告訴他們說，這是車禍或是債務糾紛，如果要提告的話，
    到派出所再講，之後伊請郭大瑋下車，叫巡邏車先把郭大瑋
    載去派出所等情（見偵卷第33頁），足認被告曾建興、周榮
    坤急於找尋郭大瑋以解決債務，豈能讓郭大瑋逕行離去之心
    態。另酌以前揭郭大瑋與被告周榮坤、曾建興所駕駛車輛停
    放之相對位置，堪認郭大瑋前揭證稱：周榮坤開1 台發財車
    擋在伊前面，讓伊不能離開，之後曾建興開賓士車擋住伊後
    面等情為真。
 4、綜上各節，足認被告周榮坤先行駕車擋住郭大瑋駕駛之車輛
    前方，阻止郭大瑋離去；被告曾建興見狀，復駕車擋在郭大
    瑋之車輛後方，避免郭大瑋倒車離去之行為無誤。故被告曾
    建興、周榮坤上開所辯，係卸責之詞，洵無足採。被告曾建
    興、周榮坤於上揭時、地所為妨害自由之犯行，堪予認定，
    應依法論罪科刑。
參、論罪科刑部分：
一、按刑法第304 條之強暴、脅迫，祇以所用之強脅手段足以妨
    害他人行使權利，或足使他人行無義務之事為已足，並非以
    被害人之自由完全受其壓制為必要，此有最高法院28年上字
    第3650號判例要旨可資參照。又刑法第304 條第1 項稱「強
    暴」者，乃以實力不法加諸他人之謂，惟不以直接施諸於他
    人為必要，即間接施之於物體而影響於他人者，亦屬之。查
    本件被告周榮坤、曾建興以將車輛停於郭大瑋所駕駛自用小
    客車前、後方之方式，致使郭大瑋無法駕車離去，揆諸前開
    說明，被告行為業已該當強暴之構成要件，並已妨害郭大瑋
    得駕駛其自用小客車往來於道路上之權利。
二、核被告曾建興所為，係犯刑法第304 條第1 項之強制罪及同
    法第354 條之毀損他人物品罪；被告周榮坤所為，係犯刑法
    第304 條第1 項之強制罪；而被告林啟龍所為，係犯刑法第
    354 條之毀損他人物品罪。被告曾建興所犯上開2 罪，犯意
    個別、罪名有異，應予以分論併罰。又被告林啟龍曾犯如上
    開所述前科事實，有臺灣高等法院被告前案紀錄表1 份在卷
    可查，其受徒刑之執行完畢，5 年以內故意再犯有期徒刑以
    上之罪，為累犯，應依法加重其刑。
三、本院審酌被告曾建興、周榮坤僅因與郭大瑋間有工程債務糾
    紛；另被告林啟龍只係郭大瑋倒車不慎撞倒其機車，竟均不
    思循合法、理性方式解決紛爭，被告曾建興、周榮坤卻將車
    輛停於郭大瑋所駕駛車輛前、後方之強暴方式，妨害郭大瑋
    自由往來於道路上之權利，而被告曾建興、林啟龍以毀損郭
    大瑋之前揭自用小客車作為報復手段，造成郭大瑋需負擔45
    ,100元之修車費用，有翊亨汽車保修中心估價單1 份及免用
    統一發票收據2 張附卷足憑，渠等所為實有可議；惟考量被
    告曾建興為國中肄業、未婚；被告周榮坤為高職畢業、已婚
    、育有1 子2 女；被告林啟龍為高職肄業、未婚等智識程度
    及生活狀態；且被告曾建興、林啟龍坦承毀損郭大瑋之自用
    小客車犯行；而被告曾建興、周榮坤係為與郭大瑋解決債務
    糾紛，始妨害郭大瑋駕車離去之自由等犯罪之動機、目的等
    一切情狀，量處如主文所示之刑，並定其應執行之刑，及諭
    知易科罰金之折算標準，以資懲儆。未扣案之木棍及石頭，
    均無證據證明係被告曾建興、林啟龍所有之物，爰不予宣告
    沒收，附此敘明。
據上論斷，依刑事訴訟法第299 條第1 項前段，刑法第304 條第
1 項、第354 條、第47條第1 項、第41條第1 項前段，第51條第
6 款，刑法施行法第1條 之1 ，判決如主文。
本案經檢察官賴寶合到庭執行職務。
中    華    民    國    99    年    1     月    26    日
                  刑事第十二庭  法  官  陳川傑
以上正本證明與原本無異。
如不服本判決應於收受送達後10日內向本院提出上訴書狀，並應
敘述具體理由；如未敘述上訴理由者，應於上訴期間屆滿後20日
內向本院補提理由書（均須按他造當事人之人數附繕本）「切勿
逕送上級法院」。
中    華    民    國    99    年    1     月    26    日
                                書記官  林昭吟
附錄本判決論罪法條：
中華民國刑法第304條
（強制罪）
以強暴、脅迫使人行無義務之事或妨害人行使權利者，處 3 年
以下有期徒刑、拘役或 3 百元以下罰金。
前項之未遂犯罰之。
中華民國刑法第354條
（毀損器物罪）
毀棄、損壞前二條以外之他人之物或致令不堪用，足以生損害於
公眾或他人者，處 2 年以下有期徒刑、拘役或 5 百元以下罰金
。

司法院資訊處製作；財團法人民間司法改革基金會備份。
